【裁判字號】    99,交聲,134
【裁判日期】    990331
【裁判案由】    違反道路交通管理處罰條例聲明異議
【裁判全文】
臺灣臺北地方法院交通事件裁定         99年度交聲字第134號
原處分機關  臺北市交通事件裁決所
異  議  人
即受處分人  康普企業有限公司
                    公司統一編號：00000000號
代  表  人  甲○○
上列異議人即受處分人因違反道路交通管理處罰條例案件，對於
臺北市交通事件裁決所中華民國98年12月9日所為之處分（原處
分案號：北市裁催字第裁22-ZFP019145號），聲明異議，本院裁
定如下：
    主  文
原處分撤銷。
康普企業有限公司所有汽車行駛高速公路，於駛進收費站繳費時
，未依標誌指示過站繳費，處罰鍰新臺幣陸佰元。
    理  由
一、按汽車行駛高速公路，於駛進收費站前，應依標誌指示預為
    減速慢行，並依規定標誌、標線、號誌指示或交通勤務警察
    指揮順序行駛過站繳費，高速公路及快速公路交通管制規則
    第23條定有明文。次按汽車行駛於高速公路，有違反管制規
    定之行為，處駕駛人新臺幣（下同）600元以上1,200元以下
    罰鍰，道路交通管理處罰條例第33條第3項亦有明文；又違
    反道路交通管理處罰條例第33條第3項之違規行為，於期限
    內繳納罰鍰或到案聽候裁決者，裁罰600元；逾越應到案期
    限30日內，繳納罰鍰或到案聽候裁決者，裁罰800元；逾越
    應到案期限30日以上60日以內，繳納罰鍰或到案聽候裁決者
    ，裁罰1200元；逾越應到案期限60日以上，繳納罰鍰或逕行
    裁決處罰者，裁罰1200元，亦有違反道路交通管理事件統一
    裁罰基準及處理細則第2條第2項所規定之違反道路交通管理
    事件統一裁罰基準表可資參照。
二、本件受處分人即異議人康普企業有限公司所有之車牌號碼BY
    -1565號自用小客車於民國97年2月10日17時19分許行經國道
    高速公路樹林收費站（下稱樹林收費站）南下第21車道時，
    未依標誌指示過站繳費（未申裝ETC行駛ETC電子收費車道）
    ，經舉發機關內政部警政署國道公路警察局第六警察隊依據
    採證照片，以受處分人有違反道路交通管理處罰條例第33條
    第3項規定之行為而掣單舉發，並限於97年5月28日前至交通
    到案聽候裁決，嗣異議人於應到案日前提出申訴，經臺北市
    交通事件裁決所函轉舉發單位查覆後，仍認受處分人有前開
    違規行為，原處分機關乃於98年12月9日依道路交通管理處
    罰條例第33條第3項、違反道路交通管理事件統一裁罰基準
    表之規定，裁處受處分人罰鍰1,200元。
三、聲明異議意旨略以：本件裁決書所述事發日期為97年2月10
    日，至裁決書送達日98年12月18日已逾1年10個月，將近1年
    11個月。如以人類孕育期比喻，足可使同一母體生產2子。
    原處分機關突然送來僅只裁決書乙紙，原通知單上之黑白圖
    片與本件車輛有何關係並無說明，此裁決自當是無法定理由
    之處分，伊請求原處分機關提出有法定證明力、辨明力的證
    據，且請求鈞院開庭審理調查事實，以命原處分機關提出證
    據，並辨明原處分機關之證據，再行依法裁定等語云云。
四、經查：
    (一)按「本條例之罰鍰基準、舉發或輕微違規勸導、罰鍰繳納
      、向處罰機關陳述意見或裁決之處理程序、分期繳納之申
      請條件、分期期數、不依限期繳納之處理、分期處理規定
      及繳納機構等事項之處理細則，由交通部會同內政部定之
      」，道路交通管理處罰條例第92條第4項亦有明文。又按
      「（第1項）處理違反道路交通管理事件之程序及統一裁
      罰基準依本細則之規定辦理。（第2項）前項統一裁罰基
      準，如附件違反道路交通管理事件統一裁罰基準表」，違
      反道路交通管理事件統一裁罰基準及處理細則第2條第1項
      、第2項亦規定明確。且基準表已就該當道路交通管理處
      罰條例第33條第3項之違反事件為細節性補充規定，對於
      「行駛高、快速公路，於駛進收費站繳費時，未依標誌、
      標線、號誌指示過站繳費」之違規行為即屬違反道路交通
      管理處罰條例第33條第3項「其他違反管制規定之行為」
      定有明確規定，異議人於本院99年3月26日審理時，以「
      第33條第3項之條文是否與台北市交通裁決所裁決書舉證
      違規事實欄中所做的文字敘述是否一致」等語（見本院卷
      第30頁）質疑道路交通管理處罰條例第33條第3項中所稱
      「其他違反管制規定之行為」不包括該裁決書中所敘述之
      文字，而認原處分機關之裁處欠缺法規依據，實不足採。
    (二)本件異議人即受處分人康普企業有限公司所有車牌號碼
      BY-1565號自用小客車於97年2月10日17時19分許，確有未
      申裝ETC設備，於行經國道樹林收費站南下時，未依標誌
      指示而行駛第21車道，致未繳費（行駛ETC電子收費車道
      ）等情，有上揭原舉發單位通知單1紙暨其採證錄影光碟1
      片、原處分機關裁決書1紙、交通部臺灣區○道○○○路
      局樹林收費站97年6月30日高樹稽字第0970001289號函1紙
      、遠通電收股份有限公司99年3月1日總發字第09900209號
      函在卷可稽（見本院卷第6頁、第9頁、第21頁、第24至26
      頁），且觀諸上開卷附之光碟翻拍照片及遠通電收股份有
      限公司99年3月1日總發字第09900209號函所附通行照片、
      異議人公司所有之車牌號碼BY-1565號自用小客車於監理
      車籍查詢系統登錄資料所示（見同上卷第14頁、第23頁、
      第26頁），其車號、廠牌、車型互核均屬相符；又查，異
      議人公司所有之車牌號碼BY-1565號自用小客車經本院向
      交通部臺灣區○道○○○路局樹林收費站調取本件交通違
      規之錄影光碟，經勘驗結果：畫面顯示地點為樹林收費站
      南下第21車道，畫面中之國光客運大客車通過收費站時過
      站未停，無停車繳費之動作，於97年2月10日17時19分15
      秒時，異議人公司所有之車牌號碼BY-1565號自用小客車
      出現於畫面上並通過該收費站未停車繳費等情，有本院勘
      驗光碟後翻拍照片1紙及錄影光碟1片存卷可查。益證，異
      議人公司所有之自用小客車確實於前揭時、地未依標誌指
      示，在車上未裝有ETC之情況下駛入ETC電子收費車道之違
      規行為事證明確。異議人雖於審理時以「（當庭提示本院
      卷第26、23頁並告以要旨）這是否是你們公司的車輛？）
      第23頁我看不清楚，第26頁車號的第1個字跟第5個字我看
      不清楚，我沒有辦法確定。」、「（對於勘驗結果，有何
      意見？）意見同我之前所述，我還是看不清楚車牌號碼。
      」等語（見本院卷第29頁），辯稱卷附採證光碟及翻拍照
      片中之車輛與系爭車輛並非同一，惟依本院當庭播放光碟
      與勘驗卷附翻拍照片，畫面均相當清晰可辨，查該車輛亦
      無失竊記錄，亦經異議人於庭訊時證實：「（你們公司的
      BY1565號車輛是否有失竊？）沒有，仍在使用中。」。而
      就系爭車輛有無上述違規行為等情，異議人亦陳稱：「（
      你是否能確認在97年2月10日本件經舉發的時間點，BY156
      5 號車輛紅色TOYOTA廠牌引擎號碼為SSS0000000號根據車
      籍查詢資料登記在康普企業有限公司名下之車輛，沒有行
      經國道樹林收費站南下第21車道嗎？）我也沒有辦法確認
      。」（見本院卷第29至30頁），系爭車輛於上開時地有原
      舉發機關所舉發之違規行為應屬確實。
    (三)又按「違反行政法上義務之行為非出於故意或過失者，不
      予處罰」，行政罰法第7條第1項定有明文。次按「用路人
      使用高速公路電子收費服務，應與營運單位簽訂電子收費
      服務契約，申裝指定之車內設備單元，且須隨車登記」；
      「不照章繳費且未申裝車內設備單元，而使用非登記所屬
      之車內設備單元者，依法舉發」，電子收費注意事項第4
      點、第16點第2款亦分別定有明文。而電子收費注意事項
      既經交通部臺灣區○道○○○路局透過法制作業對外公布
      ，基於行政自我拘束原則，自生間接對外效力，有事實上
      法規範效力。又國道ETC自開通迄今，並未開放一機（e通
      機）多車使用，一機一車係依據ETC招商文件隨車登記之
      規範而規劃，採隨車登記制度之本意是在保護ETC用戶權
      益，因e通機隨車登記，民眾若對扣款費用是否正確存有
      質疑時，始可透過隨車登記的制度，查詢對應e通機之車
      輛的交易紀錄，另透過e通機隨車登記制度，將可有效杜
      絕有心人士盜用他人e通機使用的念頭，亦避免盜用者為
      盜取e通機而使車輛遭破壞的損失。此外，為避免共用e通
      機，易發生違規欠費之歸屬混淆，導致用戶權益受損，故
      若非使用該車專屬e通機，視同未申裝e通機行駛ETC車道
      ，若要將專屬e通機裝置他車，應向ETC營運公司申請車牌
      異動。況遠通公司電子收費申裝服務契約，亦有告知e通
      機為隨車登記使用，若安裝於非申請裝設之車輛將受罰，
      此為一般駕駛人或車輛所有人使用e通機應有之認知。本
      件車號BY-1565號自用小客車非遠通電收股份有限公司用
      戶，有關該筆通行費之補繳作業，用路人於97年3月11日
      至本公司關西門市，以現金繳納完成該筆通行費之補繳作
      業（最後繳費期限為97年3月25日）等節，亦經遠通電收
      股份有限公司99年3月1日總發字第09900209號函說明三所
      示函覆明確，則上開車輛若非康普企業有限公司所有，該
      用路人又何以得知悉並受通知於上開繳費期限內，至遠通
      電收股份有限公司關西門市，以現金繳納完成該筆通行費
      之補繳，況縱有使用他人e通機，亦與上開申裝服務契約
      有違，是異議人雖辯稱採證照片與其不相關等語，自無足
      取。
    (四)按「本條例之處罰，受舉發違反道路交通管理事件之受處
      罰人，認為受舉發之違規行為應歸責他人者，應於舉發違
      反道路交通管理事件通知單應到案日期前，檢附相關證據
      及應歸責人相關證明文件，向處罰機關告知應歸責人，處
      罰機關應即另行通知應歸責人到案依法處理。逾期未依規
      定辦理者，仍依本條例各該違反條款規定處罰。」道路交
      通管理處罰條例第八十五條第一項定有明文；是道路交通
      管理處罰條例之受處罰人，若欲聲請轉嫁責任予他人，須
      在舉發違反道路交通管理事件通知單應到案日期前向處罰
      機關辦理，若逾期仍未辦理，自無從依上開規定主張免罰
      。異議人於庭訊時陳稱：「BY1565號車輛是否你使用？）
      我有使用，但是我並不是唯一的使用者，我們公司的人有
      使用。」、「（就BY1565號車輛紅色TOYOTA廠牌引擎號碼
      為SSS0000000號根據車籍查詢資料登記在康普企業有限公
      司名下之車輛，自康普企業有限公司購入後的使用人是否
      包括你及你公司內部曾經約聘過的員工？）我有使用過，
      我們公司內部的員工有使用過，不是我們公司的員工也有
      可能使用過。」、「（你能確認在97年2月10日本件經舉
      發的時間點，BY1565號車輛紅色TOYOTA廠牌引擎號碼為
      SSS0000000號根據車籍查詢資料登記在康普企業有限公司
      名下之車輛，有無他人使用的情形？）這我沒有辦法確認
      。」等語，假使確如異議人所述當時伊非該車輛之實際駕
      駛人，應於舉發違反道路交通管理事件通知單應到案日期
      前，檢附相關證據及應歸責人相關證明文件，向處罰機關
      告知應歸責人，惟異議人並無聲請轉嫁責任予他人，自無
      從依上開規定主張免罰。
    (五)另按道路交通管理處罰條例第90條規定：「違反本條例之
      行為，自行為成立之日起；行為有連續或繼續之狀態者，
      自行為終了之日起，逾三個月不得舉發」。就ETC之違規
      態樣，未申裝E通機誤闖ETC車道，過站時間為違規行為成
      立之日，則本件依內政部警政署國道公路警察局依卷附採
      證照片，依道路交通管理處罰條例第33條第3項規定，逕
      行舉發受處分人行駛速公路，於駛進收費站繳費時，未依
      標誌指示過站繳費之違規事實，舉發單填單日期為97年4
      月28日，亦有內政部警政署國道公路警察局公警局交字第
      ZFP019145號舉發違反道路交通管理事件通知單在卷可稽
      （見本院卷第21頁），是本件異議人既於97年2月10日未
      申裝E通機誤闖ETC車道，是本件舉發日期顯未逾上開3個
      月之舉發時效；又按「行政罰之裁處權，因三年期間之經
      過而消滅；前項期間，自違反行政法上義務之行為終了時
      起算」，行政罰法第27條第1項、第2項前段定有明文，原
      處分機關對本件之處分，並未逾法定裁罰時效，是本件行
      政罰之裁處權尚未因時效而消滅；是本件事證明確，實無
      開庭審理調查之必要性，附此敘明。
五、綜上所述，異議人確有行駛高速公路，於駛進收費站繳費時
    ，未依標誌指示過站繳費之違規行為，洵堪認定。從而，原
    處分機關依道路交通管理處罰條例第33條第3項之規定，對
    受處分人為裁罰，固無違誤，惟依前開基準表之規定，就違
    反道路交通管理處罰條例第33條第3項事件，期限內繳納或
    到案聽候裁決者，處罰鍰600元。本件異議人前應到案日前
    即97年5月27日提出申訴，此有臺北市交通事件裁決交通違
    規案件陳述書在卷可參（見本院卷第8頁），而本件原應到
    案日期為97年5月28日，是依前揭基準表規定，應處罰鍰600
    元，然原處分機關卻誤以為受處分人係未到案聽候裁決，而
    處罰鍰1200元，容有未洽。從而，本件異議人以前述理由聲
    明異議，雖無理由，然原處分既有可議，自應由本院將原處
    分予以撤銷，依道路交通管理處罰條例第33條第3項，處理
    細則第41條、第43條、第44條及基準表之規定，裁處受處分
    人罰鍰600元如主文所示，以資適法。
據上論斷，應依道路交通案件處理辦法第20條前段，裁定如主文
。
中    華    民    國    99    年    3    月     31    日
                  交通法庭    法  官   呂煜仁
上正本證明與原本無異。
如不服本裁定，應於裁定送達後5日內向本院提出抗告狀。
                              書記官    曹尚卿
中    華    民    國    99    年    3     月    31    日

司法院資訊處製作；財團法人民間司法改革基金會備份。
